臺灣臺中地方法院民事判決
109年度重訴字第647號
原      告  江介椿  
兼訴訟代理  
人          江介楨  
被      告  黃世昌  

            黃冠文  
            潘麗婧  
上列當事人間請求損害賠償事件，本院於民國111年10月21日言
詞辯論終結，判決如下：
    主    文
原告之訴駁回。
訴訟費用由原告江介椿負擔百分之三十四，餘由原告江介楨負擔
。
    事實及理由
壹、程序部分
一、按訴狀送達後，原告不得將原訴變更或追加他訴。但請求之
    基礎事實同一者，不在此限，民事訴訟法第255條第1項第2
    款定有明文。查原告起訴時訴之聲明為：被告黃世昌應給付
    原告江介楨新臺幣（下同）652萬元，及自起訴狀繕本送達
    之翌日起至清償日止，按年利率百分之5計算之利息。給付
    原告江介椿334萬元，及自起訴狀繕本送達之翌日起至清償
    日止，按年利率百分之5計算之利息。嗣於訴訟中迭次變更
    訴之聲明，並追加被告潘麗婧、黃冠文（見本院卷二第39頁
    ），暨追加加害給付之法律關係（見本院卷二第341頁），
    最終聲明為：被告應共同給付原告江介楨652萬元，及自起
    訴狀繕本送達之翌日起至清償日止，按年利率百分之5計算
    之利息。原告江介椿334萬元，及自起訴狀繕本送達之翌日
    起至清償日止，按年利率百分之5計算之利息。經核原告所
    為上開變更訴之聲明，均係本於使用承租房屋受汙染水源而
    生損害之同一基礎事實，揆諸前揭規定，應予准許。  
二、本件被告黃冠文經合法通知，未於言詞辯論期日到場，核無
    民事訴訟法第386條各款所列情形，爰依原告之聲請，由其
    一造辯論而為判決。
貳、實體部分
一、原告主張：原告江介楨（以下逕稱江介楨）向被告黃世昌（
    以下逕稱黃世昌）承租門牌號碼臺中市○○區○○路000號之2層
    樓透天房屋（下稱系爭房屋），租賃期間為1年，自民國106
    年9月8日起至107年9月7日止，又租約到期後，黃世昌以口
    頭承諾繼續出租予江介楨，江介楨直至108年4月30日方退租
    。原告江介椿（以下逕稱江介椿）為江介楨之胞弟，與江介
    楨同住於系爭房屋。然於107年9月20日江介楨始知悉系爭房
    屋係使用2樓屋頂古早水泥建造且未加蓋之水塔內（下稱系
    爭水塔）之水源，因空氣中化學、重金屬、細菌、病毒等有
    害物質眾多，水塔又多年未清洗，水質已受汙染，原告每日
    使用上開水源刷牙、洗臉、熱水瓶煮開水、洗頭及洗澡，不
    久後江介楨即逐漸發生牙齒、眼睛、鼻腔發炎及頭部疼痛之
    症狀，罹患多種疾病，並檢查出輕微脂肪肝、輕度慢性腎功
    能障礙第2期、肝臟0.5公分囊腫、痔瘡、牙齒崩壞致拔除多
    數牙齒等。而被告潘麗婧（以下逕稱潘麗婧）自承系爭房屋
    及隔壁門牌號碼臺中市○○區○○路000號房屋（下稱132號房屋
    ）係其與黃世昌合資購買，並約定分別登記在被告黃冠文（
    下稱黃冠文）及其名下。為此，爰依民法第184條第1項前段
    、第185條、第193條、第195條及第227條第2項規定，請求
    被告連帶賠償原告減少勞動能力之損害、植牙費用、痔瘡微
    創手術費用、每3個月追蹤身體狀況之交通費及掛號費、存
    活機會減少之身體損害及慰撫金等語。並聲明：被告應共同
    給付江介楨652萬元，及自起訴狀繕本送達之翌日起至清償
    日止，按年利率百分之5計算之利息。江介椿334萬元，及自
    起訴狀繕本送達之翌日起至清償日止，按年利率百分之5計
    算之利息。
二、被告部分：
(一)黃世昌則以：潘麗婧想要學習如何買房子出租他人，其便將
    132號房屋登記在潘麗婧名下，132號房屋無水、電；黃冠文
    並未與其合夥出租系爭房屋；潘麗婧對系爭房屋完全沒有任
    何權利，132號房屋由其管理；系爭房屋及132號房屋分別登
    記於黃冠文、潘麗婧名下，係為興建房屋分受利潤，目前潘
    麗婧、黃冠文均未分得任何利潤。且系爭房屋水源係使用自
    來水，若為汙水，原告使用長達1年卻未發現，有違常情，
    原告亦未證明罹患疾病與用水有關，江介椿更無就醫紀錄，
    又原告於107年9月2日已知悉系爭房屋水源問題，遲至109年
    9月19日始提起本訴，請求權已罹於時效，且基於債之相對
    性，原告僅能向出租人即黃世昌請求等語，資為抗辯。並聲
    明：原告之訴駁回。
(二)潘麗婧則以：其確為132號房屋所有人，該房屋係與黃世昌
    合資購買作為投資之用，並未約定由何人擔任管理人，但曾
    協議就房屋之管理、處分行為，均須徵得他方同意，惟黃世
    昌卻擅將132號房屋出租予原告，就房屋出租衍生糾紛，其
    自無庸負責。又原告所罹患疾病難認與飲用水有關，且原告
    對黃世昌所提起之過失傷害刑事告訴，亦經不起訴處分確定
    等語，資為抗辯。並聲明：原告之訴及假執行之聲請均駁回
    。
(三)黃冠文未於言詞辯論期日到場，亦未提出書狀作何聲明或陳
    述。
三、得心證之理由：
(一)按當事人對於他造主張之事實，於言詞辯論時不爭執者，視
    同自認；當事人對於他造主張之事實，已於相當時期受合法
    之通知，而於言詞辯論期日不到場，亦未提出準備書狀爭執
    者，準用第1項之規定，民事訴訟法第280條第1項、第3項分
    別定有明文。經查，原告主張向黃世昌承租系爭房屋，租賃
    期間為1年，自106年9月8日起至107年9月7日止，租約到期
    後，黃世昌以口頭承諾繼續出租予江介楨，現已退租，而江
    介椿為江介楨之胞弟，與江介楨同住於系爭房屋等情，業據
    提出租賃契約書為證（見本院卷一第33、35頁），為黃世昌
    、潘麗婧到庭所不爭執，黃冠文經合法通知，未於言詞辯論
    期日到庭爭執，亦未提出書狀以供本院斟酌，依上開規定視
    同自認，應堪信原告之主張為真實。
(二)原告主張系爭房屋原使用水源來自屋頂水塔，為黃世昌所否
    認。經查，依證人魏子祥即修改系爭房屋供水管線之人員到
    庭結證：伊有去過原告家，地址是否為臺中市○○區○○路000○
    000號房屋不確定，伊每天跑的地點很多，公司會紀錄每天
    跑的地點。原告本來說要把原本的水泥水塔改成不銹鋼的水
    塔，請伊過去看，現場看完後，因上開房屋位在市場吊車進
    不去，所以改以配自來水管線的方式接水；施工的地點只有
    臺中市○○區○○路000號；當天伊有到現場，原本臺中市○○區○
    ○路000號的自來水是進到頂樓的水泥水塔，原告請我們把它
    改成不要經過水塔，直接讓自來水進入房屋的水管，簡單的
    說就是水不要經過水塔，而是從水錶後直接進入房屋的水管
    ，這些水管會流向全屋內的用水處，伊不確定有無廚房，但
    記得當時有在廁所測試用水；自來水錶會連接水管，該水管
    直接拉到頂樓水泥水塔，經過加壓馬達會把水塔裡的水輸送
    到屋內各處。自來水錶本身有一個開關，會把水送到水塔，
    當時伊係將自來水錶的開關關掉來測試水塔的進水，伊把開
    關關掉時水塔就沒有進水，打開開關後水塔就有進水，所以
    可以確定自來水的水錶是連接到水塔裡的；130號房屋除了
    水塔外，有無其他水源伊不知道，正常來說若是有吃自來水
    錶的話，就只會有一個水源等語（見本院卷二第155、156、
    159、160頁），則審酌上開證人就本件訴訟無直接利害關係
    ，又曾親自修改系爭房屋用水管線，且經本院告知刑法偽證
    罪處罰，而仍同意具結作證，應無甘冒偽證罪之風險而虛偽
    陳述誣陷或偏袒任何一方之必要，是其證詞應屬客觀可信。
    是依上開證人所述，堪認系爭房屋之用水原本來自屋頂水塔
    。
(三)次按因故意或過失，不法侵害他人之權利者，負損害賠償責
    任；因不完全給付而生前項以外之損害者，債權人並得請求
    賠償，民法第184條第1項前段、第227條第2項分別定有明文
    。復按依民法第184條第1項前段規定，侵權行為之成立，須
    行為人因故意過失不法侵害他人權利，亦即行為人須具備歸
    責性、違法性，並不法行為與損害間有因果關係，始能成立
    ，且主張侵權行為損害賠償請求權之人，對於侵權行為之成
    立要件應負舉證責任。就歸責事由而言，無論行為人因作為
    或不作為而生之侵權責任，均以行為人負有注意義務為前提
    ，在當事人間無一定之特殊關係（如當事人間為不相識之陌
    生人）之情形下，行為人對於他人並不負一般防範損害之注
    意義務。又就違法性而論，倘行為人所從事者為社會上一般
    正常之交易行為或經濟活動，除被害人能證明其具有不法性
    外，亦難概認為侵害行為，以維護侵權行為制度在於兼顧「
    權益保護」與「行為自由」之旨意（最高法院100年度台上
    字第328號判決意旨參照）。再按民法第227條第2項所規定
    之加害給付，乃債務人提出之給付，除其本身具有瑕疵（不
    符債務本旨）外，更造成債權人人身或其他財產法益之損害
    ；故加害給付之存在，必先以瑕疵給付之存在為前提，此項
    瑕疵之存在及因瑕疵所造成之損害，應由債權人舉證證明之
    ；又該條所定不完全給付責任之成立，以有可歸責於債務人
    之事由，且其損害發生與給付不完全間有相當因果關係為要
    件（最高法院106年度台上字第1049號、109年度台上字第31
    72判決意旨參照）。經查，原告主張黃世昌對於系爭房屋用
    水來自屋頂水塔，而水塔內水質受到汙染，造成原告罹患多
    種疾病等語，依上開說明，無論就原告所主張之侵權行為或
    加害給付之法律關係，均需由原告就黃世昌有何不法行為故
    意或過失侵害原告之權利、黃世昌之不法行為與原告所受損
    害間具有相當因果關係，或損害發生與給付不完全間有相當
    因果關係等情，盡立證之責。惟遍觀全卷，並無證據證明系
    爭房屋屋頂水塔內究竟存有何種物質，無從判斷原告所罹患
    疾病是否與使用水塔水源有關，則原告既未能證明水塔水源
    與原告所受損害間具備相當因果關係，本件請求即難認有據
    。又黃冠文、潘麗婧與原告間並無契約關係，原告依民法第
    227條第2項規定請求渠等負賠償之責，即無可取。至於黃冠
    文及潘麗婧固分別為系爭房屋及132號房屋之所有人，與黃
    世昌合資購買上開房屋作為投資之用，惟上情並無不法，且
    原告與黃冠文、潘麗婧間亦無任何特殊關係，黃冠文、潘麗
    婧對原告自不負一般防範損害之注意義務，是原告縱能證明
    罹患疾病確實與水塔用水有關，亦無從依侵權行為之法律關
    係請求黃冠文、潘麗婧負賠償責任。
(四)至於原告主張本件應採「證明度減低」之方式以減輕其舉證
    責任、舉證責任應轉換予被告等語。惟按當事人主張有利於
    己之事實者，就其事實有舉證之責任。但法律別有規定，或
    依其情形顯失公平者，不在此限。民事訴訟法第277條定有
    明文。尋繹89年2月9日修正民事訴訟法第277條，增設但書
    規定，乃源於民事舉證責任之分配情形繁雜，僅設原則性之
    概括規定，未能解決一切舉證責任之分配問題，為因應傳統
    型及現代型之訴訟型態，尤以職業災害、公害、商品製造人
    責任及醫療訴訟等事件之處理，如嚴守民事訴訟法第277條
    本文所定原則，難免產生不公平之結果，使被害人無從獲得
    應有之救濟，有違正義原則。是以受訴法院就某訴訟事件依
    一般舉證責任分配原則進行評價，於確認、斟酌其所具有之
    危險領域理論、武器平等原則、誠信原則或蓋然性理論等應
    考慮之因素後，認依一般舉證責任分配原則所分配之舉證責
    任歸屬，於某造當事人乃屬不可期待者，即應依民事訴訟法
    第277條但書規定予以調整。易言之，受訴法院於決定是否
    適用該條但書所定公平之要求時，應視各該具體事件之訴訟
    類型特性及待證事實之性質，斟酌當事人間能力、財力之不
    平等、證據偏在一方、蒐證之困難、因果關係證明之困難及
    法律本身之不備等因素，透過實體法之解釋及政策論為重要
    因素等法律規定之意旨，衡量所涉實體利益及程序利益之大
    小輕重，接近待證事項證據之程度、舉證之難易、蓋然性之
    順序（依人類之生活經驗及統計上之高低），並依誠信原則
    ，定其舉證責任或是否減輕其證明度，俾符上揭但書規定之
    旨趣，實現公正裁判之目的（最高法院107年度台上字第267
    號判決意旨參照）。本件兩造當事人間並無能力、財力之不
    平等、證據偏在一方、蒐證困難、因果關係證明困難或法律
    本身之不備等情，難認有舉證責任轉換原則之適用；且縱經
    減輕原告之舉證責任，原告僅證明系爭房屋原本水源來自屋
    頂水塔之事實，惟就水塔內有何物質，及該物質是否可能造
    成原告所罹患之疾病等，所憑證據付之闕如，亦難認原告已
    盡上揭「證明度減低」之舉證責任。
四、綜上所述，原告依侵權行為及加害給付之法律關係，請求被
    告連帶給付江介楨652萬元、給付江介椿334萬元及相關遲延
    利息，為無理由，應予駁回。
五、本件事證已臻明確，兩造其餘攻擊防禦方法及所提證據經審
    酌後，於判決結果不生影響，爰不另一一論駁，附此敘明。
六、訴訟費用負擔之依據：民事訴訟法第78條。
中　　華　　民　　國　　111 　年　　11　　月　　11　　日
                  民事第六庭  審判長法  官  陳學德
                                    法  官  謝長志
                                    法  官  楊雅婷
正本係照原本作成。
如對本判決上訴，須於判決送達後20日內向本院提出上訴狀。如
委任律師提起上訴者，應一併繳納上訴審裁判費。
中　　華　　民　　國　　111 　年　　11　　月　　11　　日
                                    書記官  謝其任